【裁判字號】    89,易,1766
【裁判日期】    900514
【裁判案由】    詐欺
【裁判全文】
臺灣臺北地方法院刑事判決                        八十九年度易字第一七六六號
    公  訴  人  臺灣臺北地方法院檢察署檢察官
    被      告  丙○○
右列被告因詐欺案件，經檢察官提起公訴（八十八年度偵字第一五八○九號），本院
判決如左：
    主      文
丙○○連續意圖為自己不法之所有，以詐術使人將本人之物交付，處有期徒刑壹年貳
月。
    事      實
一、丙○○曾於民國八十二年間，因偽造有價證券案件，經臺灣高等法院判處有期徒
    刑四年確定，甫於八十五年七月一日縮短刑期假釋出監，應於八十七年六月廿四
    日執行完畢，尚在假釋期間，猶不知悛悔。明知自己積欠地下錢莊新臺幣 (下同
    ) 五、六百萬元，已債臺高築而無償債能力，竟基於意圖為自己不法所有之概括
    犯意，自八十七年一月間某日起至同年二月廿五日止，在臺北市○○路○段一一
    七巷十六號及臺北市○○○路馬偕醫院等地，隱瞞已無清償能力之事實，陸續向
    經由婚友介紹機構「怡心社」結識之丁○○佯稱其經營之兒童才藝班亟需資金週
    轉，同時提供其所經營之位於臺北市○○路○段一一七巷十六號及臺北縣中和市
    ○○路五三之二號二家兒童才藝班，暨車牌ＥＺ－七二二一號自用小客車為擔保
    ，謊稱若屆期未償還借款，願將上開兒童才藝班、自用小客車轉讓後，將所得款
    項清償，且允諾於同年三月卅日起至十二月卅一日止分四期償還，並簽發本票四
    紙及交付上開自小客車之行照以取信丁○○，而連續向丁○○詐借款項三次，共
    計二百二十萬元，致蕭女陷於錯誤，如數匯款予丙○○。詎清償期屆至，均未見
    清償，丁○○幾經查訪始得知上開位於臺北市○○路之補習班已於八十七年十月
    間轉讓他人經營，始知受騙。
二、案經被害人丁○○訴由臺灣臺北地方法院檢察署檢察官偵查起訴。
    理      由
一、訊據被告丙○○對有於右揭時、地，以其所經營位於臺北市○○路○段一一七巷
    十六號及臺北縣中和市○○路五三之二號二家兒童才藝班，暨車牌ＥＺ－七二二
    一號自用小客車供擔保，向告訴人丁○○借款二百二十萬元，迄未清償等事實固
    坦承屬實，惟矢口否認有何詐欺犯行，辯稱：因腸病毒流行，致其經營之才藝班
    週轉困難，又積欠地下錢莊連本帶利五、六百萬元，始向告訴人借錢，但因地下
    錢莊利息負擔沉重，且其身罹疾病，始無力償還，非有意詐欺云云。經查：
（一）右開犯罪事實迭據告訴人於檢察官偵查及本院訊問中指訴綦詳，有各該筆錄在
      卷可憑，並有其所提出與所述相符之陽信商業銀行匯款收執聯影本五紙、本票
      影本四紙、被告書立之借據一紙、行車執照影本乙紙等附卷可佐，告訴人指訴
      已非無憑。
（二）被告於八十七年一、二月間向告訴人借款時即約定於同年三月卅日至十二月卅
      一日分四期償還，惟清償期屆至後迄今已逾二年，仍分文未還，且無任何具體
      清償計劃乙節，業據告訴人指訴在卷，並為被告所不否認。則被告茍有清償債
      務之誠意，縱於借款後經濟能力減弱，亦不至於如此。況被告於向告訴人借款
      後，業將其所經營位於臺北市○○路○段一一七巷十六號之兒童才藝班於八十
      七年十月間以五十萬元讓與乙○○，位於臺北縣中和市○○路五三之二號之兒
      童才藝班亦於八十九年五月間以四十五萬元讓與四分之三股份與甲○○等情，
      業經證人乙○○、甲○○分別於本院訊問中證述屬實（見九十年三月十六日、
      四月十一日訊問筆錄），被告亦不否認有收受上開證人所交付之款項，足徵其
      辯稱無錢可還云云，與事實不符，要難採信。且被告未依約定將上開兒童才藝
      班轉讓所得款項優先清償告訴人之借款，堪認其於借款之初所稱將兒童才藝班
      供作擔保云云，僅係詐騙借款之虛詞，其有施用詐術甚明。
（三）被告所有之車牌ＥＺ－七二二一號自用小客車業經臺灣板橋地方法院民事執行
      處於八十九年二月廿三日執行查封，有臺灣板橋地方法院民事執行處函送之該
      院八十九年民執木字第二七六二號強制執行事件聲請狀、查封筆錄等附卷可稽
      ，顯見被告於借款時向告訴人稱若屆期未償還借款，願將該自用小客車轉讓，
      並將所得款項償債云云，係虛偽不實。
（四）參以被告坦承於向告訴人借款時，所經營之兒童才藝班週轉困難，並已積欠地
      下錢莊本利達五、六百萬元，足見其已無償債能力，告訴人若知此節，衡情當
      無猶願借款二百餘萬元與被告之理。被告隱瞞上情向告訴人借款，難謂無詐欺
      取財之不法所有意圖。
    綜上各節，被告所辯不足採信，本件事證明確，被告犯行堪以認定。
二、核被告所為，係犯刑法第三百三十九條第一項詐欺罪。其先後三次犯行，時間緊
    接，構成要件相同，顯係基於概括犯意反覆為之，應依連續犯之規定論以一罪，
    並加重其刑。爰審酌被告曾於八十二年間，因偽造有價證券案件，經臺灣高等法
    院判處有期徒刑四年確定，甫於八十五年七月一日縮短刑期假釋出監，尚在假釋
    期間，有臺灣高等法院檢察署刑案紀錄簡覆表在卷可按，猶不知悛悔，詐欺所得
    金額達二百二十萬元，犯罪後復飾詞卸責且迄未與告訴人和解，顯無悔意，及其
    犯罪之動機、手段等一切情狀，量處如主文所示之刑。
據上論斷，應依刑事訴訟法第二百九十九條第一項前段，刑法第五十六條、第三百三
十九條第一項，罰金罰鍰提高標準條例第一條前段，判決如主文。
本案經檢察官吳建輝到庭執行職務
中      華      民      國    九十      年      五      月     十四     日
                                      臺灣臺北地方法院刑事第八庭
                                          法  官  宋  松  璟
右正本證明與原本無異。
如不服本判決，應於判決送達後十日內，向本院提出上訴狀。
                                          書記官  楊  文  祥
中      華      民      國    九十      年      五      月     十四     日
附錄法條
刑法第三百三十九條
意圖為自己或第三人不法之所有，以詐術使人將本人或第三人之物交付者，處五年以
下有期徒刑、拘役或科或併科一千元以下罰金。
以前項方法得財產上不法之利益或使第三人得之者亦同。
前二項之未遂犯罰之。


司法院資訊處製作；財團法人民間司法改革基金會備份。
